【裁判字號】    97,訴,2844
【裁判日期】    971103
【裁判案由】    違反毒品危害防制條例
【裁判全文】
臺灣彰化地方法院刑事判決              97年度訴字第2844號
公  訴  人  臺灣彰化地方法院檢察署檢察官
被      告  甲○○
上列被告因違反毒品危害防制條例案件，經檢察官提起公訴（97
年度毒偵字第3202號），本院依簡式審判程序，判決如下：
    主  文
甲○○施用第一級毒品，累犯，處有期徒刑拾月。
    犯 罪 事 實
一、甲○○前於民國80年間，因違反肅清煙毒條例案件，經本院
    以80年度訴字第181號判決判處有期徒刑3年4月確定，經送
    監執行，於82年1月18日因縮短刑期假釋付保護管束出監，
    惟其於假釋期間之82年間，因違反肅清煙毒條例、違反麻醉
    藥品管理條例案件，經本院以82年度訴字第2239號判決分別
    判處有期徒刑3年3月、4月，應執行有期徒刑3年4月確定，
    前開假釋並經撤銷；又於83年間，因違反麻醉藥品管理條例
    案件，經本院以83年度易字第1922號判決判處有期徒刑6月
    確定，上開分別確定之數罪，經與前開假釋撤銷後應執行之
    殘刑有期徒刑1年4月8日送監接續執行，於85年4月29日因縮
    刑期滿假釋付保護管束出監，惟其於假釋期間之86年，因違
    反肅清煙毒條例、違反麻醉藥品管理條例、恐嚇案件，經本
    院以86年度訴字第1289號判決分別判處有期徒刑3年4月、7
    月、7月，應執行有期徒刑4年4月確定，前開假釋並經撤銷
    ；又於87年間，因竊盜案件，經本院以87年度訴字第527號
    判決判處有期徒刑4月確定，上開分別確定之數罪，經與前
    開假釋撤銷後應執行之殘刑有期徒刑3年2月15日送監接續執
    行，於91年10月29日因縮短刑期假釋付保護管束出監，惟其
    於假釋期間之92年間，又因竊盜案件，經本院以92年度易字
    第639號判決判處有期徒刑6月確定，前開假釋並經撤銷；又
    因連續施用第一級毒品、連續第二級毒品案件，經本院以92
    年度毒聲字第1411號裁定送觀察、勒戒，後因認有繼續施用
    毒品傾向，經臺灣彰化地方法院檢察署檢察官提起公訴並聲
    請強制戒治，聲請強制戒治部分，嗣因毒品危害防制條例於
    93年1月9日因法律修正報結而釋放，起訴部分則經本院以92
    年度訴字第749號判決分別判處有期徒刑10月、7月，應執行
    有期徒刑1年7月確定，上開分別確定之數罪，經本院以92年
    度聲字第1331號裁定定其應執行刑為有期徒刑1年7月確定，
    經與前開假釋撤銷後應執行之殘刑有期徒刑3年2月18日送監
    接續執行，嗣經本院以96年度聲減字第1562號裁定分別減刑
    為有期徒刑5月、3月15日、3月，應執行有期徒刑9月15日確
    定，於96年11月5日縮刑期滿執行完畢。又其前因施用毒品
    案件，經裁定送觀察、勒戒，後因認無繼續施用毒品傾向，
    於87年9月9日釋放，並經本院以87年度訴字第527號判決免
    刑確定。詎其仍不知悔改，基於施用第一級毒品海洛因之犯
    意，於97年7月3日20時許，在其位於彰化縣線西鄉○○村○
    ○路59之5號住所處，以將海洛因加水混合後置於針筒注射
    手臂靜脈之方式，施用第一級毒品海洛因1次。嗣為警查獲
    ，始知悉上情。
二、案經彰化縣警察局和美分局報請臺灣彰化地方法院檢察署檢
    察官偵查起訴，本院認有刑事訴訟法第273條之1第1項之情
    形，而改依簡式審判程序審理。
    理  由
一、按除被告所犯為死刑、無期徒刑、最輕本刑為3年以上有期
    徒刑之罪或高等法院管轄第1審案件者外，於刑事訴訟法第
    273 條第1項程序進行中，被告先就被訴事實為有罪之陳述
    時，審判長得告知被告簡式審判程序之旨，並聽取當事人、
    代理人、辯護人及輔佐人之意見後，裁定進行簡式審判程序
    ；除簡式審判程序及簡易程序案件外，第1審應行合議審判
    ，刑事訴訟法第273條之1第1項、第284條之1分別定有明文
    。本件被告甲○○所犯係死刑、無期徒刑、最輕本刑為3年
    以上有期徒刑或高等法院管轄第1審案件以外之罪，並於本
    院行準備程序時就被訴事實為有罪之陳述，本院合議庭依前
    揭規定，經評議結果，裁定改由受命法官獨任行簡式審判程
    序，先予敘明。
二、上揭事實，業據被告甲○○迭於偵查中及於本院行準備程序
    與審理時均坦承不諱，且其於97年7月5日為警查獲時所採取
    之尿液，經送鑑驗結果，確呈可待因、嗎啡陽性反應，此有
    彰化縣警察局委託檢驗尿液代號與真實姓名對照認證單及詮
    昕科技股份有限公司97年7月16日所出具之濫用藥物尿液檢
    驗報告各1紙附卷可稽，應認被告之自白應與事實相符，洵
    堪採信。次按毒品危害防制條例於92年7月9日修正公布，自
    93年1月9日施行，其中第20條、第23條將施用毒品之刑事處
    遇程序，區分為「初犯」及「5年內再犯」、「5年後再犯」
    。依其立法理由之說明：「初犯」，經觀察、勒戒或強制戒
    治後，應為不起訴處分或不付審理之裁定；經觀察、勒戒或
    強制戒治執行完畢釋放後，「5年內再犯」者，因其再犯率
    甚高，原實施之觀察、勒戒及強制戒治既已無法收其實效，
    爰依法追訴或裁定交付審理。至於經觀察、勒戒或強制戒治
    執行完畢釋放後，「5年後再犯」者，前所實施之觀察、勒
    戒或強制戒治已足以遮斷其施用毒品之毒癮，為期自新及協
    助其斷除毒癮，仍適用「初犯」規定，先經觀察、勒戒或強
    制戒治之程序。從而依修正後之規定，僅限於「初犯」及「
    5年後再犯」2種情形，始應先經觀察、勒戒或強制戒治程序
    。倘被告於5年內已再犯，經依法追訴處罰，縱其第3次（或
    第3次以上）再度施用毒品之時間，在初犯經觀察、勒戒或
    強制戒治執行完畢釋放5年以後，已不合於「5年後再犯」之
    規定，且因已於「5年內再犯」，顯見其再犯率甚高，原實
    施觀察、勒戒或強制戒治，已無法收其實效，即應依該條例
    第10條處罰（最高法院95年度第7次刑事庭會議決議）。查
    本件被告曾前因施用毒品案件，經本院裁定送觀察、勒戒後
    ，認無繼續施用毒品傾向，於89年9月9日執行完畢釋放，並
    由本院以87年度訴字第527號為免刑確定。再於92年間因連
    續施用第一級毒品、連續施用第二級毒品案件，經本院裁定
    送觀察、勒戒後，認有繼續施用毒品之傾向，經臺灣彰化地
    方法院檢察署檢察官提起供公訴並聲請強制戒治，聲請強制
    戒治部分，經本院以92年度毒聲字第1141號裁定令入戒治處
    所施以強制戒治，嗣因毒品危害防制條例於93年1月9日因法
    律修正報結而釋放，而提起公訴部分，則經本院以92年度訴
    字第749號判決分別判處有期徒刑10月、7月，應執行有期徒
    刑1年2月確定（業已執行完畢）等情，有臺灣高等法院被告
    前案紀錄表及臺灣彰化地方法院檢察署刑案資料查註紀錄表
    各1份在卷足憑，而被告本件施用第一級毒品之犯行，雖係
    在前次觀察、勒戒執行完畢5年後所犯，惟被告於上開觀察
    勒戒執行完畢5年內，曾因施用毒品案件經法院宣示判決並
    確定，已詳述如前，顯見其並非於觀察、勒戒執行完畢後5
    年內均無任何施用毒品之犯行，則依前揭決議，被告所為
    本件施用第一級毒品之犯行，已無「初犯」規定之適用，自
    毋須再重新施予觀察、勒戒或強制戒治之處遇程序，而應依
    毒品危害防制條例第23條第2項規定，直接訴追處罰。綜上
    所述，本件犯罪事證已臻明確，被告前開犯行確堪認定，應
    予依法論科。
三、核被告所為，係犯毒品危害防制條例第10條第1項之施用第
    一級毒品罪。被告為施用毒品而持有第一級毒品，其持有之
    低度行為應為施用之高度行為所吸收，不另論罪。再查被告
    曾受如犯罪事實欄所示之確定判決及有期徒刑之執行完畢，
    有臺灣彰化地方法院檢察署刑案資料查註紀錄表及臺灣高等
    法院被告前案紀錄表各1份附卷可稽，被告於受有期徒刑之
    執行完畢後，5年內再犯有期徒刑以上之罪，為累犯，應依
    刑法第47條第1項之規定加重其刑。爰審酌被告前有施用毒
    品之不良素行，歷經觀察勒戒及有期徒刑之執行程序後，仍
    未能徹底戒絕毒品，顯見其意志不堅，惟念其施用毒品乃自
    戕一己之身體健康，尚未危害他人，且犯後坦承犯行，暨其
    施用毒品之犯罪動機、目的、手段及其智識程度、生活狀況
    等一切情狀，量處如主文所示之刑。
據上論斷，應依刑事訴訟法第273條之1第1項、第299條第1項前
段，毒品危害防制條例第10條第1項，刑法第11條前段、第47條
第1項，判決如主文。
本案經檢察官紀雅惠到庭執行職務。
中    華    民    國    97    年    11    月    3     日
                  刑事第二庭  法  官  羅  永  安
以上正本證明與原本無異。
如不服本判決，應於判決送達後10日內，向本院提出上訴書狀，
上訴書狀應「敘述具體上訴理由」，並按他造當事人之人數附繕
本。「切勿逕送上級法院」。
中    華    民    國    97    年    11    月    3     日
                              書記官  魏  嘉  信
附錄本案論罪科刑法條全文：
毒品危害防制條例第10條
施用第一級毒品者，處 6 月以上 5 年以下有期徒刑。
施用第二級毒品者，處 3 年以下有期徒刑。


司法院資訊處製作；財團法人民間司法改革基金會備份。
